【裁判字號】    90,訴,1715
【裁判日期】    900831
【裁判案由】    強盜
【裁判全文】
臺灣臺中地方法院刑事判決                          九十年度訴字第一七一五號
    公  訴  人  台灣台中地方法院檢察署檢察官
    被      告  甲○○
    指定辯護人  本院公設辯護人  丙○○
右列被告因強盜案件，經檢察官提起公訴（九十年度偵字第一○三四七號），本院判
決如左：
    主  文
甲○○攜帶兇器毀損門扇竊盜，因脫免逮捕，而當場施以強暴，累犯，處有期徒刑伍
年陸月。扣案之鐵鉗壹支沒收。
    事  實
一、甲○○有多次竊盜前科，於民國（下同）八十四、八十五年間，曾因偽造文書、
    違反商業會計法、竊盜等案件，分別經法院判處有期徒刑二年、五月、一年六月
    、八月刑確定，合併定其應執行刑四年二月，於八十六年十二月間假釋出獄，詎
    甲○○於假釋期間，復犯竊盜罪，經本院判處有期徒刑八月確定，嗣經撤銷假釋
    ，連同假釋殘刑，甫於九十年三月十八日執行完畢，竟不知悔改，意圖為自己不
    法之所有，於九十年六月八日夜間十時許，攜帶其所有、客觀上可為兇器使用之
    鐵鉗一支，進入台中市○區○○街一六六號中國醫藥學院美德大樓十一樓處躲藏
    ，待至翌日（即六月九日）凌晨零時三十分許，甲○○遂以前述鐵鉗，破壞同棟
    大樓三樓之中國醫藥學院副院長辦公室之門鎖後，入內竊取該醫學院所有、置於
    辦公室抽屜內之現金新台幣二十四萬五千七百七十元。甲○○得手後，即將現金
    放置褲袋中，但因思及該大樓有保全人員看守，不易逃離，欲待天亮再行離開，
    乃至同棟大樓三樓清潔工人室內暫時躲藏。惟於同日凌晨三時十五分許，保全人
    員己○○發覺有異，至該樓層逐一巡視，於打開清潔室後，發現甲○○，甲○○
    即迅速逃往一樓，己○○乃以無線電呼叫同事丁○○在一樓支援攔截，丁○○見
    甲○○逃至一樓時，尚未及拔出警棍防禦，即由正面環抱甲○○阻止其逃離，甲○○見狀，為脫免逮捕，遂以其攜帶之鐵鉗毆擊丁○○左後腦部，致丁○○頭部
    紅腫，受有腦震盪之傷害（傷害部分，未據告訴），而當場施以強暴，惟仍為趕
    來支援之保全人員己○○、乙○○二人合力制伏，始報警處理，並扣得其所有之
    犯罪工具鐵鉗一支。
二、案經台中市警察局第二分局報請台灣台中地方法院檢察署檢察官偵查起訴。
    理  由
一、訊據被告甲○○坦承於右揭時、地，持扣案鐵鉗一支，破壞中國醫藥學院副院長
    辦公室門鎖，入內竊取上揭金錢之事實，核與證人即中國醫藥學院副院長祕書戊○○於警訊中之證述情節相符合。惟否認當場施以強暴之犯行，辯稱：伊竊盜後
    ，逃至醫院一樓時，遭數名保全人員拳打腳踢，始以鐵鉗抵擋，但並未攻擊保全
    人員丁○○云云。惟查，被告行竊後，未及逃離現，躲藏於同樓層之清潔室內，
    為保全人員己○○發現時，即迅速逃往一樓，被害人丁○○見被告逃至一樓時，
    尚未及拔出警棍防禦，即由正面環抱被告，以阻止其逃走，被告見此情狀，為脫
    免逮捕，乃以其攜帶之鐵鉗毆擊被害人丁○○左後腦部，致被害人丁○○頭部紅
    腫等情，已據證人己○○、被害人丁○○二人於偵查及本院審理中到庭證述明確
    ，並有被害人丁○○受傷之診斷證明書及病歷資料影本在卷足憑。而依被害人丁○○之病歷資料所載，被害人丁○○因傷在醫院急診室就診時，確向醫師主訴「
    捉小偷被打」等情，可見證人己○○、被害人丁○○二人證述情節，應屬實情。
    再者，本件被告於偵查中亦自承：當時我要跑，他先動手打我，然後我再反擊的
    等語，其亦承認確實對被害人丁○○施暴攻擊，足見被告於保全人員合力圍捕時
    ，確實持上揭鐵鉗攻擊被害人丁○○，應無疑義。因此，被告所辯，顯係避重就
    輕之詞，不足採信。此外，並有贓物領據、現場照片八張在附卷及鐵鉗一支扣案
    可資佐證，事證明確，被告犯行，堪予認定。
二、按刑法第三百二十一條第一項第三款之攜帶兇器竊盜罪，係以行為人攜帶兇器為
    其加重條件，此所謂兇器，其種類並無限制，凡客觀上足對人之生命、身體、安
    全構成威脅，具有危險性之兇器為已足，並不以攜帶之初有行兇之意圖為必要。
    鐵鉗為足以殺傷人之生命、身體之器械，顯為具有危險性之兇器。被告攜帶客觀
    上足認為兇器使用之鐵鉗，且以該鐵鉗破壞前揭辦公室門鎖後入內竊盜，嗣因脫
    免逮捕，於竊盜當場，對前揭保全人員施以強暴，核其所為，係犯刑法三百二十
    九條之準強盜罪，且具有刑法第三百二十一條第一項第二、三款之情形，應依同
    法第三百三十條第一項論處。辯護人意旨雖以：被告於凌晨零時許行竊得手後，
    即躲入清潔工人室，約三時許，始為保全人員發覺，該清潔工人室與竊盜發生地
    點即副院長辦公室之間，尚有婦科辦公室及趙董事辦公室等二間辦公室，各該辦
    公室均分屬不同職務者獨立使用，且被告躲藏於清潔工人室近三小時，並非在他
    人追攝中，是被告縱有施強暴之行為，亦非於竊盜現場為之，應不成立準強盜罪
    等語置辯。惟查，本件被告行盜之地點係中國醫藥學院美德大樓三樓之副院長辦
    公室，得手後，被告暫時躲藏之地點，亦係同樓層之清潔工人室，二者地點雖非
    同一，但在使用功能或管理上，該清潔室，亦為中國醫藥學院美德大樓之一部分
    ，並非一獨立於醫院大樓外之另一獨立空間。而被告於竊盜後，既未離開同一樓
    層，且為免遭保全人員查獲，始暫藏於同樓層之清潔工人室，以免為人發覺，其
    仍在竊盜現場，應無疑義，併予說明。又查，被告於八十四、八十五年間，曾因
    偽造文書、違反商業會計法、竊盜等案件，分別經法院判處有期徒刑二年、五月
    、一年六月、八月確定，合併定其應執行刑四年二月，於八十六年十二月間假釋
    出獄，被告於假釋期間，復因犯竊盜罪，經本院判處有期徒刑八月確定，嗣經撤
    銷假釋，連同假釋殘刑合併執行，甫於九十年三月十八日執行完畢，有台灣高等
    法院被告全國前案紀錄表及台灣台中地方法院檢察署刑案資料查註紀錄表在卷可
    稽，其受有期徒刑執行完畢後，五年內再犯本罪，為累犯，應依法加重其刑。爰
    審酌被告已有多次犯罪前科，此次再犯加重準強盜罪，於犯行為人發覺後，即對
    保全人員施暴，所生危害非輕，惟念其犯罪後坦承竊盜犯行，審理中態度尚佳等
    一切情狀，量處如主文所示之刑。扣案之鐵鉗一支係被告所有供犯罪所用之物，
    已據被告供明在卷，爰依刑法第三十八條第一項第二款規定，併予宣告沒收。
據上論斷，應依刑事訴訟法第二百九十九條第一項前段，刑法第三百三十條第一項、
第四十七條、第三十八條第一項第二款，判決如主文。
中      華      民      國    九十      年    八      月    三十一      日
                                      台灣台中地方法院刑事第三庭
                                          法  官  黃  峻  隆
如不服本判決，應於送達後十日內向本院提出上訴狀（須附繕本），上訴於台灣高等
法院台中分院。
中      華      民      國    九十      年    九      月      四        日
                                          書記官
附錄論罪科刑法條
附錄本案所犯法條全文中華民國刑法第三百二十一條
犯竊盜罪而有左列情形之一者，處六月以上五年以下有期徒刑：
二、毀越門扇、牆垣或其他安全設備而犯之者。
三、攜帶兇器而犯之者。
中華民國刑法第三百二十九條
竊盜或搶奪，因防護贓物、脫免逮捕或湮滅罪證，而當場施以強暴脅迫者，以強盜論
。
中華民國刑法第三百三十條
犯強盜罪而有第三百二十一條第一項各款情形之一者，處五年以上十二年以下有期徒
刑。


司法院資訊處製作；財團法人民間司法改革基金會備份。
